臺灣高等法院刑事判決　　　　　　　　96年度上訴字第1740號
上　訴　人
即　被　告　甲○○
上列上訴人因違反毒品危害防制條例案件，不服臺灣士林地方法
院96年度訴緝字第9號，中華民國96年2月15日第一審判決（起訴
案號：臺灣士林地方法院檢察署95年度毒偵字第943號），提起
上訴，本院判決如下：
    主  文
原判決撤銷。
甲○○連續施用第一級毒品，累犯，處有期徒刑壹年貳月，減為
有期徒刑柒月。扣案之已使用注射針筒支（內均含第一級毒品
海洛因殘渣，量微無法秤重）均沒收銷燬之。又連續施用第二級
毒品，累犯，處有期徒刑柒月，減為有期徒刑參月又拾伍日。扣
案之吸食器壹組（內含第二級毒品安非他命殘渣，量微無法秤重
）及安非他命殘渣袋肆只（內均含第二級毒品安非他命殘渣，量
微無法秤重）均沒收銷燬之。應執行有期徒刑拾月，扣案之已使
用注射針筒支（內均含第一級毒品海洛因殘渣，量微無法秤重
）、吸食器壹組（內含第二級毒品安非他命殘渣，量微無法秤重
）及安非他命殘渣袋肆只（內均含第二級毒品安非他命殘渣，量
微無法秤重）均沒收銷燬之。
    事  實
一、甲○○前因施用毒品案件，經臺灣桃園地方法院以90年度毒
    聲字第19號裁定送觀察、勒戒後，認有繼續施用毒品之傾向
    ，經該院以90年度毒聲字第4730號裁定送強制戒治，嗣經該
    院以91年度毒聲字第1126號裁定停止戒治，所餘戒治期間付
    保護管束，於民國 (下同)91 年6月5日因停止強制戒治處分
    出所，嗣於91年11月21日交付保護管束期滿，並經臺灣桃園
    地方法院檢察署檢察官於91年12月5日以91年度戒偵字第648
    號不起訴處分確定。其另於89年間，因過失傷害案件，經臺
    灣板橋地方法院以89年度交易字第583號判處有期徒刑3月確
    定。復因竊盜案件，經臺灣桃園地方法院以90年度易緝字第
    77 號判處有期徒刑4月確定。上開2案件接續執行，於91年6
    月5日入監，91年12月5日徒刑執行完畢。詎甲○○猶不知悔
    改，其於前案強制戒治執行完畢釋放後5年內，復基於施用
    第1級毒品海洛因之概括犯意，自94年1月間起至95年1月14
    日止，連續在臺北市○○區○○街78號2樓住處及不詳地點
    等處，以針筒注射方式，每星期施用1次之頻率，施用第1級
    毒品海洛因多次。另基於施用第2級毒品甲基安非他命之概
    括犯意，自94年1月起至95年1月14日止，以將甲基安非他命
    放入玻璃球內燒烤之方式，每月施用1次之頻率，陸續在上
    址施第2級毒品甲基安非他命多次。嗣經警持搜索票於95年1
    月16日晚上8時10分許，在上開住處查獲，並扣得已使用注
    射針筒3支（內均含第1級毒品海洛因殘渣，量微無法秤重）
    、吸食器1組（內含第2級毒品安非他命殘渣，量微無法秤重
    ）及甲基安非他命殘渣袋4只（內均含第2級毒品甲基安非他
    命殘渣，量微無法秤重）。
二、案經臺北市政府警察局中山分局報告臺灣士林地方法院檢察
    署檢察官偵查起訴。
    理  由
一、上開犯罪事實，業據被告甲○○於原審及本院審理時均坦承
    不諱，而被告於95年1月16日為警查獲時所採集之尿液，經
    送檢驗結果，呈安非他命類及鴉片類陽性反應，此有臺灣檢
    驗科技股份有限公司95年2月13日濫用藥物尿液檢驗報告1
    份附卷可稽（見95年度偵字第1991號卷第90頁），並有已使
    用注射針筒3支（內均含第1級毒品海洛因殘渣，量微無法秤
    重）、吸食器1組（內含第2級毒品安非他命殘渣，量微無法
    秤重）及安非他命殘渣袋4只（內均含第2級毒品安非他命殘
    渣，量微無法秤重）扣案可資佐證。又被告有上開施用毒品
    經觀察、勒戒及強制戒治執行完畢等情，亦有臺灣桃園地方
    法院檢察署91年度戒偵字第648號不起訴處分書（見上開偵
    字卷第61頁）、本院被告前案紀錄表在卷足憑，是被告於前
    次強制戒治執行完畢釋放後，5年內再分別犯本件施用第1級
    毒品及施用第2級毒品之罪，本件事證明確，被告犯行堪予
    認定，均應依法論科。
二、被告行為後，刑法業於94年2 月2 日修正公布，並於95 年7
    月1 日施行，參酌最高法院95年5 月23日刑事庭第8 次會議
    決議，修正後刑法第2 條第1 項之規定，係規範行為後法律
    變更所生新舊法律比較適用之準據法，於刑法施行後，應適
    用修正後刑法第2 條第1 項之規定，為「從舊從輕」之比較
    。茲就本件情形說明如下：
  (一)修正後刑法刪除第56條連續犯之規定，此項刪除雖非犯罪構
    成要件之變更，但顯已影響行為人刑罰之法律效果，自屬法
    律已有變更，亦即被告基於概括犯意所為之數行為，自95年
    7月1日起已不再成立連續犯而得論以一罪，而應依具體行為
    之性質論罪。查被告本案所為施用第1級毒品及第2級毒品之
    犯罪行為均發生於新法施行之前，且其所為之各次行為，時
    間、地點，各均獨立，但其時間緊接，所犯係構成要件相同
    之罪名，主觀上顯係基於概括犯意所為，為連續犯，依修正
    前刑法第56條之規定，係論以一罪，較依新法分論以數罪之
    結果，對被告較為有利。
  (二)修正前刑法第51條第5款規定：「宣告多數有期徒刑者，於
    各刑中之最長期以上，各刑合併之刑期以下，定其刑期。但
    不得逾20年。」，而修正後刑法第51條第5款規定：「宣告
    多數有期徒刑者，於各刑中之最長期以上，各刑合併之刑期
    以下，定其刑期。但不得逾30年。」，經比較結果，修正後
    刑法規定亦非較有利於被告，應依修正前刑法第51 條第5款
    規定，定其應執行之刑。
三、查海洛因及安非他命分別係毒品危害防制條例第2 條第2 項
    第1 款、第2 款所稱之第1 級、第2 級毒品。核被告施用海
    洛因之犯行，係犯毒品危害防制條例第10條第1項 之施用第
    1 級毒品罪，其施用安非他命之犯行，係犯同條例第10條第
    2 項之施用第2 級毒品罪。被告施用毒品前後，持有第1 級
    毒品及第2 級毒品之犯行，為施用之低度行為，均不另論罪
    。被告分別多次施用第1 級毒品之犯行，及多次施用第2 級
    毒品之犯行，各時間緊接，各觸犯構成要件相同之罪名，顯
    係各基於概括犯意反覆所為，均為連續犯，應依修正前刑法
    第56條之規定，各論以一罪，並各加重其刑。而被告所犯施
    用第1 級毒品罪與施用第2 級毒品罪，其犯意各別，行為互
    殊，應予分論併罰。又被告有如犯罪事實欄所載前科及刑之
    執行情形，有本院被告前案紀錄表1份在卷可稽，其於徒刑
    執行完畢後5年內，故意再犯有期徒刑以上之罪，構成累犯
    ，應依修正後刑法第47條第1項規定，予以遞加重其刑。又
    中華民國96年罪犯減刑條例業經公布，並自96年7月16日起
    施行。
四、原審據以論罪科刑，固非無見，惟中華民國96年罪犯減刑條
    例業經公布，並自96年7月16日起施行，原審未及適用該條
    例予以減刑 (詳如下述)，自有未洽。被告上訴，請求從輕
    量刑，惟被告係連續施用，且係累犯，原審僅量處法定刑中
    度以下之刑，自非過重，上訴並無理由。惟原判決既有上開
    可議之處，仍屬無可維持，應由本院將原判決撤銷改判。爰
    審酌被告正值精壯之年，卻不知痛下決心，戒除毒癮，復又
    觸犯本件犯行，顯示其定力不足、意志不堅、易受外界誘惑
    ，施用次數頻繁，施用毒品戕害己身健康，對社會所生危害
    非重，及犯罪後坦承犯行，態度尚佳等一切情狀，分別量處
    如主文第二項所示之刑。又被告所犯罪名，並非中華民國96
    年罪犯減刑條例第3條所定不予減刑之情形，應依同條例第2
    條第1項第3款規定，減其宣告刑各二分之一，以資懲儆，再
    依修正前刑法第51條第5款之規定，定其應執行之刑。
五、扣案之吸食器1組、安非他命殘渣袋4只、已使用之注射針筒
    3支（見上開偵卷第29至33頁），經鑑驗均分別呈安非他命
    反應、海洛因反應，有臺北市政府警察局中山分局查獲涉嫌
    違反毒品危害防制條例毒品初步鑑驗報告單1紙在卷足憑（
    見上開偵卷第36頁），足認上開吸食器及塑膠袋內均含有安
    非他命，上開注射針筒內均含有海洛因，惟因毒品殘渣量微
    ，無法與吸食器、塑膠袋、注射針筒分別秤重及析離，均應
    依毒品危害防制條例第18條第1項前段規定，將吸食器1組、
    安非他命殘渣袋4只、已使用之注射針筒3支均沒收銷燬之。
據上論斷，應依刑事訴訟法第369條第1項前段、第364條、第299
條第1項前段，毒品危害防制條例第10條第1項、第2項、第18條
第1項前段，刑法第2條第1項前段、第11條、第47條第1項、修正
前刑法第56條、第51條第5款，判決如主文。
本案經檢察官陳維練到庭執行職務。
中　　華　　民　　國　　96　　年　　8 　　月　　15　　日
                  刑事第九庭審判長法  官  劉景星
                                  法  官  官有明
                                  法  官  陳世宗
以上正本證明與原本無異。
施用第一級毒品部分如不服本判決，應於收受送達後十日內向本
院提出上訴書狀，其未敘述上訴之理由者並得於提起上訴後十日
內向本院補提理由書（均須按他造當事人之人數附繕本）。
施用第二級毒品部分不得上訴。
                                  書記官  丁淑蘭
中　　華　　民　　國　　96　　年　　8 　　月　　17　　日
附錄：本案論罪科刑法條全文
毒品危害防制條例第10條
施用第一級毒品者，處6月以上5年以下有期徒刑。
施用第二級毒品者，處3年以下有期徒刑。
